【裁判字號】    96,訴,761
【裁判日期】    970812
【裁判案由】    違反毒品危害防制條例
【裁判全文】
臺灣雲林地方法院刑事判決               96年度訴字第761號
公  訴  人  臺灣嘉義地方法院檢察署檢察官
被      告  甲○○
上列被告因違反毒品危害防制條例案件，經檢察官提起公訴（96
年度偵續字第7號），本院判決如下：
    主  文
甲○○無罪。
    理  由
一、公訴意旨稱：被告甲○○明知海洛因係毒品危害防制條例第
    2 條第1 項第1 款所列之第一級毒品，不得非法轉讓，竟基
    於轉讓第一級毒品海洛因之概括犯意，以0000000000、0000
    000000號等行動電話門號與丁○○聯絡，自民國94年5 月間
    某日起至同年8 月間某日止，在臺北縣土城市及三重市等地
    ，連續轉讓每次約可施用1 次份量之第一級毒品海洛因與丁○○3 次。又甲○○承前犯意，自94年10月某日起至12月底
    止，在臺北縣三重市某處，連續轉讓第一級毒品海洛因與丙○○2 次。嗣於94年12月14日19時30分許，為警持搜索票搜
    索甲○○位於臺北市○○○路107 巷30號8 樓之租屋處，當
    場查獲並扣得海洛因3 包、殘渣袋2 只、分裝勺2 支、空塑
    膠夾鏈袋4 包及0000000000號行動電話門號SIM 卡等1 張物
    品，始循線查悉上情。因認被告涉犯毒品危害防制條例第8
    條第1 項之轉讓第一級毒品罪嫌。
二、按犯罪事實應依證據認定之，無證據不得認定犯罪事實。又
    不能證明被告犯罪者，應諭知無罪之判決，刑事訴訟法第15
    4 條第2 項、第301 條第1 項分別定有明文。次按認定不利
    於被告之事實，須依積極證據，苟積極證據不足為不利於被
    告事實之認定時，即應為有利於被告之認定。再事實之認定
    應憑證據，如未能發現相當證據，或證據不足以證明，自不
    能以推測或擬制之方法，以為裁判基礎；另認定犯罪事實所
    憑之證據，雖不以直接證據為限，間接證據亦包括在內，然
    無論直接或間接證據，其為訴訟上之證明，須於通常一般之
    人均不致於有所懷疑，而得確信其為真實之程度者，始得據
    之為有罪之認定，倘其證明尚未達到此一程度，而有合理性
    懷疑之存在時，即無從為有罪之認定（最高法院30年上字第
    816 號、30年上字第1831號、40年臺上字第86號及76年臺上
    字第4986號判例參照）
三、公訴人認被告甲○○涉犯上開罪嫌，無非係以證人丁○○、
    丙○○等於偵訊時之證述，及扣案之海洛因3 包、殘渣袋2
    只、分裝勺2 支、空塑膠夾鏈袋4 包、0000000000號行動電
    話門號SIM 卡1張 等為主要論據。而被告甲○○固坦承0000
    000000行動電話門號為其所使用，及員警於94年12月14日19
    時30分有至其位於臺北市○○○路107 巷30號8 樓之租屋處
    搜索之事實，惟否認有為被訴之犯行，辯稱：伊並未轉讓毒
    品海洛因與他人，當時在警局時伊和丁○○、丙○○的毒癮
    都發作，應該是丁○○、丙○○在毒癮發作的情況下，為求
    警詢儘速結束才會對伊為不利之證述，況且警方查獲的海洛
    因也不是伊所有的等語。經查：
    (一)證人丁○○於96年2 月15日偵訊時雖證稱：「（你施用的
      海洛因是向誰購買？）在94年5 、6 或7 、8 月向甲○○
      拿的，沒有給錢，一次都拿約0.15公克，只能用一次，都
      在土城或三重他朋友拿給我，約3 星期拿一次，共拿了3
      次，時間忘了，我還有向別人拿但不知姓名。」「（與甲○○認識多久？）4 年了，因一起出去玩認識的，我沒有
      錢毒癮發作，他就給我免費用。」「（你施用毒品的頻率
      ？）天天用，甲○○免費給我使用3 次。」「（如何聯絡
      ？）用我0916打他的電話聯絡，他的電話我忘了。」等語
      （嘉義地方法院檢察署96年度偵續字第7 號卷第14頁至第
      15頁）。
    (二)證人丙○○於96年4 月25日偵訊時固證稱：「（與甲○○
      如何認識？）在監獄認識的，是市刑大說他在販毒。」「
      （你施用毒品的頻率？）海洛因、安非他命都有施用，3
      、4 天用1 次。」「（為何甲○○會拿毒品給你用？）我
      們認識而我又沒有錢，他那裡有，我不知道他為何有毒品
      ，我們被抓前幾個月在臺北縣三重市拿給我的，我們從94
      年10月到12底都在一起，都在三重市及台北活動，他給我
      用2 次，他請我用，我們2 人一起吃，是在我被警察查獲
      的地點，是在臺北市○○○路那裡，他毒品何來我不知道
      。」「（有沒有給錢？）沒有。因為我們是朋友。」「（
      和甲○○如何聯絡？）打他電話，我忘了號碼。」等語（
      同上卷第34頁至第35頁）。
    (三)惟證人丁○○、丙○○於本院審理時到庭作證，均稱被告
      甲○○並無轉讓第一級毒品海洛因與其等，證人丁○○證
      稱：我有與被告甲○○一起去買毒品，不是跟他要毒品，
      是一起去買，一人出一半的錢等語（本院卷(一)第47頁反面
      至第48頁）。證人丙○○則證稱：警詢時因為吃戒毒藥的
      關係，當時迷迷糊糊的神智不清，不知道自己在說什麼等
      語（同上卷第55頁反面）。而均為與偵訊時全然不同之證
      述。
    (四)按施用毒品者，其所稱向某人購買之供述，須補強證據以
      擔保其供述之真實性。良以施用毒品者其供述之憑信性本
      不及於一般人，況施用毒品者其供出毒品來源，因而破獲
      者，法律復規定得減輕其刑，其有為偵查機關誘導、或為
      邀輕典而為不實之陳述之可能，其供述之真實性自有合理
      之懷疑。是施用毒品者關於其向某人購買毒品之供述，必
      須補強證據佐證，以擔保其供述之真實性，俾貫澈刑事訴
      訟無罪推定及嚴格證明之基本原則。而茲所謂補強證據，
      指其他有關證明施用毒品者之關於毒品交易之供述真實性
      之相關證據而言，必須與施用毒品者關於毒品交易之供述
      ，具有相當程度之關連性，而足使一般人對施用毒品者關
      於毒品交易之供述，並無合理之懷疑存在，而得確信其為
      真實，始足當之。否則僅憑施用毒品者之證詞即做為認定
      被告販賣毒品之依據，易啟法院因偵查機關蒐集此類犯罪
      證據不易，對此類犯罪事實之認定，即可放寬解釋證據法
      則之疑竇。又關於毒品施用者其所稱向某人購買毒品之供
      述，必須補強證據佐證，係指毒品購買者之供述縱使並無
      瑕疵，仍須補強證據佐證而言若毒品購買者之供述證據，
      本身已有重大瑕疵，依嚴格證明之法則，苟已無法憑為犯
      罪事實之認定時，自無再論補強證據之必要，其理甚明。
      最高法院94年台上2033號判決意旨可資參照。該最高法院
      判決雖係就販賣毒品案件證人證述之證明力為闡述，惟其
      理仍適用於轉讓毒品案件。查：
      1.經本院調閱證人丁○○、丙○○之警詢筆錄，發現證人
        丁○○於警詢時主要係稱其向被告甲○○購買海洛因，
        附帶提及被告曾無償提供其海洛因（本院卷(二)第9 頁）
        。另證人丙○○於警詢時主要係稱其幫被告甲○○販賣
        品海洛因，附帶提及被告曾無償提供其海洛因（本院卷
        (二)第6 頁），經檢察官以證人丙○○於警詢時之陳述難
        以採信，及綜合所有卷證資料，認為被告甲○○犯罪證
        據不足，而以嘉義地方法院檢察署檢察官95年度偵字第
        7735號不起訴處分書為不起訴之處分（95年度偵字第77
        35號卷第26至第27頁），後經職權再議，再經臺灣高等
        法院檢察署再議發回續查（同地檢署96年度偵續字第7
        號卷第3 頁至第4 頁），檢察官始再以被告涉犯轉讓第
        一級毒品罪嫌提起本件公訴，則證人丁○○、丙○○於
        警詢時之證述已難謂全然可採。
      2.況證人丁○○於警詢時稱係於94年8 月間經朋友介紹向
        甲○○購買購買海洛因，而有時被告甲○○會免費請其
        施打海洛因（本院卷(二)第9 頁），並未稱被告免費請其
        施打海洛因之次數，其於96年4 月25日偵訊時卻證稱被
        告丙○○係於94年5 、6 或7 、8 月無償轉讓海洛因與
        其，並明確稱被告甲○○轉讓之次數為3 次（詳細證詞
        如上述），其就何時與被告甲○○有毒品往來，前後證
        述已有不符，況96年4 月25日偵訊時已離本件查獲時已
        有1 年半以上時間，其於警詢時未明確證述被告甲○○
        轉讓海洛因之次數，卻能於時隔年餘之偵訊時明確指證
        被告甲○○轉讓海洛因之次數，其於偵查時之證述是否
        可採，實啟人疑竇；另證人丙○○於警詢時附帶提及被
        告曾無償提供其海洛因，係證稱：「他會每天分一些海
        洛因給我施用」（本院卷(二)第6 頁），其於96年4 月25
        日偵訊時卻證稱被告丙○○無償轉讓海洛因與其2 次（
        詳細證詞如上述），其就甲○○轉讓海洛因之頻率、次
        數前後證述已有不符。故證人丙○○、丁○○於偵訊時
        之證述亦非毫無瑕疵。
      4.又姑不論丁○○、丙○○於本院審理時之證述是否可採
        ，因證人丁○○、丙○○於偵訊及本院審理時均坦認其
        等為施用毒品之人，其等於偵訊時證稱被告轉讓毒品之
        犯行等情，容有為偵查機關誘導、或為邀輕典而為不實
        之陳述之可能，因而其等供述之真實性仍有合理之懷疑
        存在，故仍須有補強證據以擔保其等供述之真實性。
      5.另按同一證人先後於警訊、偵查中為相同之證言，係一
        個證人為二次重覆之陳述而已，仍為一個證據，仍應調
        查其他必要證據，以察該證言與事實是否相符，即須有
        補強證據，以擔保證言之真實性，不得以同一證人之先
        後證言，互為補強證據（最高法院86年台上字第7421號
        判決意旨參照）。故縱證人丙○○、丁○○於警詢時曾
        稱被告甲○○有轉讓毒品海洛因，其等再於偵訊時稱被
        告曾無償轉讓海洛因等情，惟睽諸前開判決意旨，各該
        證人於警詢、偵訊時之證言，仍為一個證據，不得互為
        補強證據，而仍須有其他證據以為補強。
      6.而經本院調取臺灣板橋地方法院檢察署94年板檢榮言聲
        監字第916 號、監續字第375 號、監續字第449 號通訊
        監察書暨所附之被告甲○○與證人丙○○、丁○○之通
        訊監察譯文，僅發現：
        (1)94年9 月19日證人丙○○（B） 以0000000000號行動
          電話，撥打被告甲○○（A） 之0000000000號行動電
          話：「B ：我在三重等你，拿一萬。A ：『阿源』叫
          你拿的嗎？B ：對，你對我就好了。A ：沒有，他欠
          我錢。B ：他欠你你跟他講，我跟你拿我現金給你就
          好了…」（本院卷(二)第53頁）。
        (2)94年10月8 日證人丁○○（B） 以0000000000號行動
          電話，撥打被告甲○○（A） 之0000000000號行動電
          話：「B ：你那邊有【女生】嗎？A ：有啊。B ：可
          以跟你拿【1 張】嗎？…」（本院卷(二)第88頁）。
        (3)94年10月14日19時10分，證人丁○○（B） 以000000
          0000號行動電話，撥打被告甲○○（A） 之00000000
          00號行動電話：「A ：你誰？B ：『家豪』，你那邊
          有【軟的】嗎？A ：有啊。B ：可以先給我差嗎？A
          ：你（姐夫）呢？B ：我真的找不到人，先拿一點給
          我。A ：等我回來。」（本院卷(二)第99頁）。於同日
          21時59分，證人丁○○（B） 復與被告甲○○（A ）
          通聯：「A ：你不是在難過。B ：對啊。」（本院卷
          (二)第102 頁）。
        (4)94年11月29日證人丙○○（B） 以0000000000號行動
          電話，撥打被告甲○○（A） 之0000000000號行動電
          話：「B ：『鬥陣』的，你有叫一個『阿地』打給我
          嗎？A ：對啊，他要【東西】。B ：我知道啊，我問
          你一下。A ：你跟他約就好了。B ：好。」（本院卷
          (二)第135頁）。
        上開通訊監察譯文(1)或可證明被告於94年9 月19日有販
        賣毒品與證人丙○○；上開通訊監察譯文(2)、(3)或可證
        明被告有於94年10月8 日、同年月14日轉讓毒品與證人
        丁○○；上開通訊監察譯文(4)或可證明被告與證人丙○○於94年11月29日有共同販賣毒品與綽號「阿地」之人
        ，惟上開通訊監察譯文之內容均未涉及本件公訴意旨所
        載「被告於94年5 月某日起至8 月某日止有轉讓海洛因
        與丁○○，及被告於94年10月某日起至12月底止有轉讓
        海洛因與丙○○之事實。」此外並無發現被告甲○○與
        證人丙○○、丁○○有其他與轉讓毒品海洛因有關之聯
        繫，故該通訊監察譯文即無從補強證明證人丁○○、丙○○之證述之可信性。如檢察官認為上開通訊監察內容
        可以認定被告及證人丙○○另外涉犯轉讓、販賣毒品罪
        嫌，可依法另行訴追。
      7.本件雖於被告甲○○位於臺北市○○○路107 巷30號8
        樓之租屋處，當場查獲並扣得海洛因3 包、殘渣袋2 只
        、分裝勺2 支、空塑膠夾鏈袋4 包及0000000000號行動
        電話門號SIM 卡1 張等物品，而扣得之海洛因3 包經送
        法務部調查局鑑定結果確含微量第一級毒品海洛因成分
        ，有該局95年2 月27日調科壹字第060011095 號鑑定通
        知書1 份在卷可稽（板橋地方法院檢察署95年偵字第16
        8 號卷第212 頁），惟被告甲○○於90年間即因施用毒
        品案件經送觀察、勒戒，後又因施用第一級、第二級毒
        品等案件經臺灣板橋地方法院以91年度訴字第714 號、
        94年度易字第331 號、94年度訴字第1180號、臺灣高等
        法院95年度上訴字第2659號（原審案號：板橋地院95年
        度訴字第579 號）分別判處徒刑確定，有臺灣高等法院
        被告前案紀錄表1 份在卷可查，則被告為習於施用毒品
        之人並無疑義，故扣案之上開物品，均無法排除為其供
        自己施用毒品海洛因所用之物，與其被訴轉讓第一級毒
        品之事實關連性甚低，故亦無從以上開扣案物作為認定
        本件公訴意旨之補強證據。
四、綜上證人丙○○、丁○○於警詢、偵訊時之證述並非毫無瑕
    疵，又欠缺補強證據佐證其等證述之可信性，本院實難就此
    形成有罪之確信；此外，公訴人復未提出其他積極之證據足
    資證明被告有為公訴意旨所載之犯行，被告被訴之犯行自屬
    不能證明，依上開說明，自應為被告無罪判決之諭知。
據上論斷，應依刑事訴訟法第301 條第1 項，判決如主文。
本案經檢察官乙○○到庭執行職務。
中    華    民    國    97    年    8     月    12    日
            刑事第一庭    審判長法  官  陳宏卿
                                法  官  王雅苑
                                法  官  楊昱辰
以上正本證明與原本無異。
如不服本判決，應於判決收受後10日內，向本院提出上訴狀（須
附繕本）。
                                書記官  陳善永
中    華    民    國    97    年    8     月    12    日


司法院資訊處製作；財團法人民間司法改革基金會備份。
